【裁判字號】    98,訴,312
【裁判日期】    980302
【裁判案由】    毒品危害防制條例
【裁判全文】
臺灣板橋地方法院刑事判決                98年度訴字第312號
公  訴  人  臺灣板橋地方法院檢察署檢察官
被      告  甲○○
上列被告因違反毒品危害防制條例案件，經檢察官提起公訴（97
年度毒偵字第8691號），因被告於準備程序進行中就被訴事實為
有罪之陳述，經告知簡式審判程序之旨，本院裁定由受命法官獨
任進行簡式審判程序，並判決如下：
    主  文
甲○○施用第一級毒品，累犯，處有期徒刑玖月。扣案之注射針
筒壹支，沒收。
    事  實
一、甲○○有竊盜罪、贓物罪及違反藥事法等案件前科，其前於
    (一)民國90年間因施用毒品案件，經本院於同年1 月20日以90
    年度毒聲字第478 號裁定送勒戒處所觀察、勒戒後，認有繼
    續施用毒品傾向，經本院於同年2 月16日以90年度毒聲字第
    768 號裁定令入戒治處所施以強制戒治，於91年8 月20日執
    行期滿，於翌日釋放，經臺灣板橋地方法院檢察署檢察官於
    91年9 月23日以91年度戒毒偵字第428 號為不起訴處分確定
    ，(二)於92年間因竊盜案件，經本院於92年11月18日以92年度
    簡字第3291號判處有期徒刑3 月，於92年12月19日確定，於
    93年2 月3 日易科罰金執行完畢（於本件構成累犯），(三)於
    93年間因竊盜案件，經本院於93年1 月15日以93年度簡字第
    21號判處有期徒刑5 月，經本院於93年7 月28日以93年度簡
    上字第117 號撤銷原判決，改判處有期徒刑2 年6 月確定，
    (四)於93年間因違反毒品危害防制條例施用第一級毒品罪案件
    ，經本院於93年6 月14日以93年度訴字第392 號判處有期徒
    刑9 月，於93年7 月26日確定，(五)於93年間因違反毒品危害
    防制條例施用第二級毒品案件，經本院於93年8 月31日以93
    年度易字第513 號判處有期徒刑7 月，於93年9 月27日確定
    ，(六)於93年間因搶奪案件，經本院於93年10月7 日以93年度
    訴字第1640號判處有期徒刑2 年4 月，於93年11月11日確定
    ，(四)(五)部分經減刑，並與(三)(六)部分更定應執行有期徒刑5 年
    3 月確定，於97年8 月25日因縮短刑期假釋，(七)於97年間因
    竊盜等案件，經本院於97年12月17日以97年度易字第3587號
    各判處有期徒刑4 月、3 月、3 月，定應執行有期徒刑9 月
    ，於98年1 月12日確定，現於臺灣臺北監獄臺北分監執行中
    。詎其不知悔改，復基於施用第一級毒品海洛因之犯意，於
    97年10月21日傍晚某時，在臺北縣三峽鎮○○路98巷74弄55
    號（聲請書誤載為105 號）住處，以注射針筒將前開毒品注
    射入體內之方式，施用上揭毒品1 次，旋於同日晚間7 時13
    分許，在上址為警查獲，並扣得其所有，且供其施用毒品所
    用之注射針筒1 支。
二、案經臺北縣政府警察局三峽分局報請臺灣板橋地方法院檢察
    署檢察官偵查起訴。
    理  由
一、程序部分：按除被告所犯為死刑、無期徒刑、最輕本刑為三
    年以上有期徒刑之罪或高等法院管轄第一審案件者外，於第
    一次審判期日前之準備程序進行中，被告先就被訴事實為有
    罪之陳述時，審判長得告知被告簡式審判程序之旨，並聽取
    當事人、代理人、辯護人及輔佐人之意見後，裁定進行簡式
    審判程序，刑事訴訟法第273 條之1 第1 項定有明文。經核
    ，本件被告甲○○所犯係死刑、無期徒刑、最輕本刑為三年
    以上有期徒刑以外之罪，其於準備程序中就被訴事實為有罪
    之陳述，經法官告知簡式審判程序之旨，並聽取公訴人、被
    告之意見後，本院爰依首揭規定，合議裁定由受命法官獨任
    進行簡式審判程序，合先敘明。
二、訊據被告於警詢、偵查及本院審理時，均坦承前揭犯罪事實
    不諱，又其於為警查獲後，於同日晚間9 時50分許，經採集
    其尿液檢體，送由臺灣檢驗科技股份有限公司以酵素免疫分
    析法初步檢驗，呈鴉片類陽性反應，復經氣相層析質譜儀法
    確認，亦有嗎啡（44774ng/ml）、可待因（6690ng/ ml）等
    陽性反應，有該公司97年11月7 日濫用藥物檢驗報告附卷得
    佐。按海洛因經注射或吸入人體後，約百分之80於24小時內
    自尿中排出，一般而言，尿液中能否驗出嗎啡陽性反應與其
    投與量、投與途徑、採尿時間、個人體質及檢測方法之靈敏
    度有關，國外曾有文獻報導注射6 毫克之海洛因鹽酸鹽，其
    代謝物嗎啡之平均可檢出時限約為26小時，業經行政院衛生
    署藥物食品檢驗局於81年9 月8 日以藥檢1 字第8114885 號
    函述綦詳。查目前之尿液檢體毒品反應鑑驗方法，以氣相層
    析質譜儀法最為精確，並可排除服用藥物導致毒品偽陽性反
    應之可能性，再參諸海洛因係嗎啡經化學合成之半人工合成
    品，其毒性倍於嗎啡，其施打或吸食後，經人體代謝作用而
    分解成毒性較低之嗎啡，而於尿液中被檢測出，故吸食或施
    打海洛因或嗎啡在尿液中均以嗎啡形態被檢測出，此為本院
    職務上已知之事實，並經行政院衛生署藥物食品檢驗局上揭
    函文敘明無誤，且觀以目前一般常見施用之第一級毒品為海
    洛因，甚少或甚至未見有施用鴉片或嗎啡者，足徵被告施用
    之第一級毒品應為海洛因，堪為認定。茲本件被告尿液檢體
    經以氣相層析質譜儀法確認，鑑出被告尿液確有嗎啡陽性反
    應，是可確信被告於採集尿液檢體前約分別於26小時內扣除
    為警查獲後被告不可能施用毒品期間內之某時，確曾施用第
    一級毒品海洛因。此外，尚有扣押物品目錄表及扣押物品清
    單等附卷得佐。承上所述，被告之前揭自白，應合於事實。
三、按施用第一、二級毒品為犯罪行為，毒品危害防制條例第10
    條定有處罰明文。故施用第一、二級毒品者，依前揭規定本
    應科以刑罰。惟基於刑事政策，對合於一定條件之施用者，
    則依同條例第20條、第23條之規定，施以觀察、勒戒及強制
    戒治之保安處分。同條例於92年7 月9 日修正公布，自93年
    1 月9 日施行，其中第20條、第23條將施用毒品之刑事處遇
    程序，區分為「初犯」及「5 年內再犯」、「5 年後再犯」
    。依其立法理由之說明：「初犯」，經觀察、勒戒或強制戒
    治後，應為不起訴處分或不付審理之裁定；經觀察、勒戒或
    強制戒治執行完畢釋放後，「5 年內再犯」者，因其再犯率
    甚高，原實施之觀察、勒戒及強制戒治既已無法收其實效，
    爰依法追訴或裁定交付審理。至於經觀察、勒戒或強制戒治
    執行完畢釋放後，「5 年後再犯」者，前所實施之觀察、勒
    戒或強制戒治已足以遮斷其施用毒品之毒癮，為期自新及協
    助其斷除毒癮，仍適用「初犯」規定，先經觀察、勒戒或強
    制戒治之程序。從而，依修正後之規定，僅限於「初犯」及
    「五年後再犯」2 種情形，始應先經觀察、勒戒或強制戒治
    程序。倘被告於5 年內已再犯，經依法追訴處罰，縱其第3
    次（或第3 次以上）再度施用毒品之時間，在初犯經觀察、
    勒戒或強制戒治執行完畢釋放5 年以後，已不合於「5 年後
    再犯」之規定，且因已於「5 年內再犯」，顯見其再犯率甚
    高，原實施觀察、勒戒或強制戒治，已無法收其實效，即應
    依該條例第10條處罰，最高法院95年第7 次刑事庭會議決議
    可資參照。查本件被告曾於90年間因施用毒品案件，經本院
    於同年1 月20日以90年度毒聲字第478 號裁定送勒戒處所觀
    察、勒戒後，認有繼續施用毒品傾向，經本院於同年2 月16
    日以90年度毒聲字第768 號裁定令入戒治處所施以強制戒治
    ，於91年8 月20日執行期滿，於翌日釋放，經臺灣板橋地方
    法院檢察署檢察官於91年9 月23日以91年度戒毒偵字第428
    號為不起訴處分確定，又於93年間因違反毒品危害防制條例
    施用第一級毒品罪案件，經本院於93年6 月14日以93年度訴
    字第392 號判處有期徒刑9 月，於93年7 月26日確定，另於
    93年間因違反毒品危害防制條例施用第二級毒品案件，經本
    院於93年8 月31日以93年度易字第513 號判處有期徒刑7 月
    ，於93年9 月27日確定，有臺灣高等法院被告前案紀錄表在
    卷可徵，是本件應逕對被告究以刑責。綜上所見，被告施用
    前述毒品之犯行，事證業臻明確，堪以認定，應依法論科。
四、核被告所為，係犯毒品危害防制條例第10條第1 項之施用第
    一級毒品罪。其施用前揭毒品，衡情，應有持有該毒品之行
    為，惟其持有之低度行為，當為其施用上開毒品之高度行為
    所吸收，故不另論罪。查其於92年間因竊盜案件，經本院於
    92年11月18日以92年度簡字第3291號判處有期徒刑3 月，於
    92年12月19日確定，於93年2 月3 日易科罰金執行完畢，亦
    有上述被告前案紀錄表在卷足憑，其於徒刑執行完畢後，5
    年以內再犯本件有期徒刑以上之罪，屬累犯，應依刑法第47
    條第1 項規定，加重其刑。本件執行公訴檢察官具體求處有
    期徒刑1 年，本院審酌其有多項犯罪紀錄，並有上揭被告前
    案紀錄表可佐，是素行欠佳，又其於受觀察、勒戒及強制戒
    治後，猶另萌施用毒品之犯意，再犯本罪，顯見其戒除毒癮
    之意志薄弱，且未衷心悛悔，漠視法令之禁制，恣意濫用藥
    品，其行為甚為可訾，及其施用毒品祗係戕害自己身心，並
    無加害他人，兼衡其本件施用毒品種類、次數、尿液檢體毒
    品反應指數、犯罪動機、目的、手段、坦承犯罪等一切情狀
    ，爰量處如主文所示之刑。至扣案之注射針筒1 支，為被告
    所有，且係供其犯本件之罪所用等情，業據被告供承在卷，
    是應依刑法第38條第1 項第2 款規定，沒收之。
據上論斷，應依刑事訴訟法第273 條之1 第1 項、第299 條第1
項前段，毒品危害防制條例第10條第1 項，刑法第11條前段、第
47條第1 項、第38條第1 項第2 款，判決如主文。
本案經檢察官黃佳權到庭執行職務。
中    華    民    國    98    年    3     月     2    日
                    刑事第一庭  法  官  朱敏賢
上列正本證明與原本無異。
如不服本判決，應於判決送達後10日內敘明上訴理由，向本院提
出上訴狀 (應附繕本) ，上訴於臺灣高等法院。其未敘述上訴理
由者，應於上訴期間屆滿後20日內向本院補提理由書「切勿逕送
上級法院」。
                                書記官  李郁禎
中    華    民    國    98    年    3     月    3     日
附錄本案論罪科刑法條：
毒品危害防制條例第10條：
施用第一級毒品者，處六月以上五年以下有期徒刑。


司法院資訊處製作；財團法人民間司法改革基金會備份。
